---
title: "Tarea 8"
author: '[correo alumno(a)]'
output: html_document 
---

---

# Instrucciones

- Esta tarea contiene diferentes ejercicios para analizar datos empleando modelos de regresión. En esta tarea, vamos a ajustar una serie de modelos de regresión para evaluar la relación que poseen un conjunto de factores respecto al salario de profesores universitarios de 1981 (Rabe-Hesketh & Srondal, 2012, p247).

- Los datos originales han sido expandidos de forma tal, que los resultados generados por los análisis de regresión a emplear, y con diferentes muestras aleatorias, se asemejen a los resultados producidos por los datos originales. En esta tarea solo incluímos un conjunto menor de variables del ejemplo orignal.

- La base de datos que emplearemos contiene a la siguientes variables:

```

# Muestra de valores
id_i     <int> 1, 2, 3, 4, 5, 6, 7, 8, 9
lwage    <dbl> 1.17522335, 2.20148897, 1
ethn     <int> 0, 0, 0, 2, 1, 0, 0, 0, 2
union    <int> 1, 0, 0, 0, 0, 0, 0, 0, 1
educ     <int> 15, 15, 12, 11, 12, 14, 1


# Contenido de las variables
id_i     = numero único identificador de las observaciones
lwage    = salario en logaritmo
ethn     = etnicidad (0 = blanco, 1 = africano-americano, 2 = hispánico/latino)
union    = membresía al sindicato (0 = no, 1 = sí)
educ     = años de educacion (min = 3, max = 16)

```

- El archivo que contiene los datos, es el siguiente:

```

salary_1981.csv

```

# Referencias

Rabe-Hesketh, S., & Skrondal, A. (2012). Multilevel and Longitudinal Modeling Using Stata, Volumes I and II, Third Edition (3rd ed.). Stata Press.


---

# Ejercicio 1. Abrir datos.

- Inserte los códigos para abrir la base de datos `salary_1981.csv`. Llame al objeto con sus datos `datos_full`. Considere utilizar la funcion `read.csv()`. 


```{r}

# cada texto despues de un "#" es un comentario

# Agregue los códigos de cada ejercicio, en estas secciones del archivo.



```

# Ejercicio 2. Preparar datos.

- Ejecute los siguientes comandos reemplazando el valor ‘123456789’ por su Rut para crear y guardar una submuestra de 1000 en total. No altere el resto de los comandos. Guardelo en un objeto denominado `datos_salarios`. 

```{r}

# Fijar el seed, permite obtener la misma muestra aleatoria, 
#                cada vez que trabaje con el codigo.
#                Es importante que los datos de su tarea,
#                sean generados con su RUT.

library(dplyr)
set.seed(1234567890)
datos_salarios <- datos_full %>%
                  dplyr::slice_sample(n = 1000)


```

> Los siguientes ejercicios se realizan utilizando el objeto denominado "datos_salarios".

# Ejercicio 3. Descriptivos

- Antes de ajustar modelos de regresión, es una buena práctica tener información sobre las variables que serán analizadas.

- Calcule las siguientes descriptivos para cada una de las variables incluidas:
  - Valor mínimo de cada variable
  - Valor maximo de cada variable
  - Proporción de casos en cada valor para las variables categóricas (union, ethn)
  - Mediana de las variables cuantitativas (lwage, educ)
  - Media de las variables cuantitativas (lwage, educ)
  - Desviación estándar de las variables cuantitativas (lwage, educ) 

> Nota: el detalle de los descriptivos solicitados por variable también se especifica en la sección de respuestas.

```{r}

# Escriba y edite el codigo que permita inspeccionar los datos obtenidos.




```

- **Respuesta**
  - lwage
    + mínimo: `...escriba la cifra encontrada en esta línea...`
    + máximo: `...escriba la cifra encontrada en esta línea...`
    + mediana: `...escriba la cifra encontrada en esta línea...`
    + media: `...escriba la cifra encontrada en esta línea...`
    + desviación estándar: `...escriba la cifra encontrada en esta línea...`
  - educ
    + mínimo: `...escriba la cifra encontrada en esta línea...`
    + máximo: `...escriba la cifra encontrada en esta línea...`
    + mediana: `...escriba la cifra encontrada en esta línea...`
    + media: `...escriba la cifra encontrada en esta línea...`
    + desviación estándar: `...escriba la cifra encontrada en esta línea...`
  - ethn
    + mínimo: `...escriba la cifra encontrada en esta línea...`
    + máximo: `...escriba la cifra encontrada en esta línea...`
    + proporción de cada categoria: `...escriba la cifra encontrada en esta línea...`
  - union
    + mínimo: `...escriba la cifra encontrada en esta línea...`
    + máximo: `...escriba la cifra encontrada en esta línea...`
    + proporción de cada categoria: `...escriba la cifra encontrada en esta línea...`


# Ejercicio 4

- Ajuste un ANOVA factorial con el logaritmo del salario por hora (“lwage”) como variable de respuesta y dos predictores: la etnia del trabajador (“ethn”) y si pertenece a un sindicato (“union").

- Incluya la interacción de ambos predictores en el modelo.

- Interprete los resultados. En su respuesta, indique si hay interacción entre ambos factores incluidos.


```{r}

# Escriba y edite el codigo que permita resolver el ejercicio.


```

## Respuesta

`#....indicar su respuesta en las siguientes líneas, borrando este comentario.`


# Ejercicio 5

- Ajuste una regresión múltiple evaluando el efecto sobre el logaritmo del salario por hora (“lwage”) de los predictores la etnia del trabajador (“ethn”) y si pertenece a un sindicato (“union").

- Incluya la interacción de ambos predictores en el modelo.

- Interprete cada uno de los coeficientes en los resultados.


```{r}

# Escriba y edite el codigo que permita resolver el ejercicio.



```

## Respuesta

`#....indicar su respuesta en las siguientes líneas, borrando este comentario.`

# Ejercicio 6


- Ajuste un ANCOVA con al logaritmo del salario por hora (“lwage”) como variable de respuesta que solo considere los efectos principales de etnia del trabajador (“ethn”), si pertenece a un sindicato (“union") e incluya la educación de los trabajadores (“educ”). No incluya interacciones en el modelo. Interprete los resultados.

>Nota: recuerde que los análisis de varianza (ANOVA y ANCOVA) se calculan los componentes de varianza en orden, de tal manera que es importante el orden por el cual se ingresan las covariables en el modelo.


```{r}

# Escriba y edite el codigo que permita resolver el ejercicio.


```

## Respuesta

`#....indicar su respuesta en las siguientes líneas, borrando este comentario.`

# Ejercicio 7

- Ajuste un modelo de regresión múltiple con el logaritmo del salario por hora (“lwage”) como variable de respuesta que considere los efectos principales de etnia del trabajador (“ethn”), si pertenece a un sindicato (“union") e incluya la educación de los trabajadores (“educ”). No incluya interacciones en el modelo. Interprete los resultados.

- Interprete cada uno de los coeficientes en los resultados.


```{r}

# Escriba y edite el codigo que permita resolver el ejercicio.



```

## Respuesta

`#....indicar su respuesta en las siguientes líneas, borrando este comentario.`


# Ejercicio 8

- El siguiente ejercicio consiste en re-parametrizar al modelo anterior. Los valores de `educ` se encuentran en años de escolaridad. Centre la variable de edad por su promedio, y re-ajuste el modelo anterior, cambiando a la variable `educ` por su versión centrada.

- Para ajustar este nuevo modelo, primero calcule el promedio de educ a la muestra de datos que posee.

- Luego, cree dentro de la base de datos de analisis, a la variable `educ_c`.

- Ajuste el nuevo modelo.

- Reinterprete el intercepto del modelo ajustado. Y explique porque los resultados generados ahora son diferentes a los del ejercicio 7.


```{r}

# Escriba y edite el codigo que permita resolver el ejercicio.



```

## Respuesta

`#....indicar su respuesta en las siguientes líneas, borrando este comentario.`


# Ejercicio 9

- Empleando al modelo anterior (ejercicio 8), incluya los términos de interación entre etnicidad (ethn) y membresía al sindicato (union).

- Empleando los resultados del modelo ajustados, conteste a la siguiente pregunta: **¿Pertenecer al sindicato es igual de beneficioso para todos los profesores condicional al grupo étnico?** En su respuesta indique sí o no; y luego en una línea separada copie la línea o sección de resultados que estaría interpretando para llegar a esta conclusión. Describa los resultados encontrados para sostener su conclusión empleando a los resultados obtenidos.


```{r}

# Escriba y edite el codigo que permita resolver el ejercicio.


```

## Respuesta

- Consclusión (Sí/No): `#....indicar su respuesta en las siguientes líneas, borrando este comentario.`
- Línea de output interpretada:
`#....indicar su respuesta en las siguientes líneas, borrando este comentario.`
- Descripción de resultados:
 `#....indicar su respuesta en las siguientes líneas, borrando este comentario.`




